臺灣高等法院刑事裁定　　　　　　　　　　　　　　九十三年度聲再字第一一六號
　　再審聲請人
　　即受判決人　甲○○
右列聲請人因違反水土保持法案件，對於本院九十二年度上更 (一)字第二四一號，
中華民國九十二年七月二日第二審確定判決，聲請再審，本院裁定如左：
    主  文
再審之聲請駁回。
    理  由
一、聲請意旨略稱：本件依聲請人聲請再審所提出之證據洪志誠同意書，及證人何金
    塗、連進春、邱創仁之供述，足認原確定判決不當，依法聲請再審云云。
二、本件再審聲請人即被告甲○○就前開本院原確定判決聲請再審，其理由未敘明係
    依刑事訴訟法何一條文聲請，惟參諸前開原確定判決時間，認係依刑事訴訟法第
    四百二十條第一項第六款事由為據，合先敘明。
三、按刑事訴訟法第四百二十條第一項規定，有罪之判決確定後，有左列情形之一者
    ，為受判決人之利益，得聲請再審：(一)原判決所憑之證物已證明其為偽造或變造
    者。(二)原判決所憑之證言、鑑定或通譯已證明其為虛偽者。(三)受有罪判決之人，
    已證明其係被誣告者。(四)原判決所憑之通常法院或特別法院之裁判已經確定裁判
    變更者。(五)參與原判決或前審判決或判決前所行調查之法官，或參與偵查或起訴
    之檢察官，因該案件犯職務上之罪已經證明者，或因該案件違法失職已受懲戒處
    分，足以影響原判決者。(六)因發見確實之新證據，足認受有罪判決之人應受無罪
    、免訴、免刑或輕於原判決所認罪名之判決者。惟刑事訴訟法第四百二十條第一
    項第六款所謂「發現確實之新證據」，係指該證據於事實審法院判決前業已存在
    ，為法院、當事人所不知，不及調查斟酌，至其後始行發現而言，經原法院捨棄
    不採即非該條所謂發現確實之新證據，不得據為聲請再審之原因。又同法第四百
    二十條第一項第六款所謂確實之新證據，就證據本身形式觀察，固不以絕對不須
    經過調查程序為條件，但必須顯然可認為足以動搖原有罪確定判決，而為受判決
    人無罪、免訴或輕於原判決所認罪名之判決者為限，此有最高法院二十八年抗字
    第八號、三十三年度抗字第七十號判例可供參照。
四、經查，本件再審聲請人即被告甲○○以洪志誠同意書上載稱：洪志誠以何清亮所
    有之桃園縣龜山鄉○○○段社後坑大丘田下小段地號第二四０之一地號土地，由
    其二人出租予何宗紅等語，資以證明係舊有道路，再審聲請人甲○○未從事開挖
    新路涉犯違反水土保持法罪。惟查，本件於八十五年二月十六日十四時五分桃園
    地方法院檢察檢察官到場勘驗結果為：１、現場查獲挖土機二台、碎石機一台均
    在運轉中，碎石機出口處有一經挖深的坑洞，現場另據何金塗稱：正在保養碎石
    機，２、碎石機四週有堆置己經碎妥之小石頭（級配料）二堆如活動照片，３、
    桃縣人員道路左轉上坡至履勘地點，在轉角處有三、四戶住家，緊臨斜坡下方，
    該坡為黃土路面，長約一五０公尺，未做任何安全維護措施」，及照片十五張附
    卷，此外並有複丈成果圖附卷附於原審卷可按。又臺灣桃園地方法院檢察署檢察
    官於八十五年四月二日至現場勘驗結果為：１、現場斜坡山上部分，已舖設大量
    紅磚堅固路面，惟大貨車輪胎壓過部分仍然出現凹陷，復因近日雨水刷大量泥
    槳沿凹陷部分順流而下至柏油路面，造成黃土沖刷扇約五公尺，堆積路面往龜山
    方向己被往來車輛輪胎帶動擴散，往山佳方向已堆積到路邊護欄二側均泥濘不堪
    ，２、靠近民宅（十二鄰廿四號及廿二號）處，有新架設鐵圍籬，後方往山坡處
    有寬約四公尺鏟成平台區域並上鋪設與上坡道相同的碎磚塊惟土質鬆軟，靠近坡
    道處仍有泥槳流下，３、平台後方有高約五、六公尺土堆，土質鬆軟，應係挖土
    機挖土後堆置，有勘驗筆錄一份及廿七張相片在卷可稽。證人陳玉樹於本院前審
    結證：查獲現場有挖的痕跡亦有他處移來之碎石，碎石係挖土之附加利益等語，
    是現場確有開挖及整地之行為，足見已生具體危險，並致水土流失，再審聲請人
    辯為舊有道路云云，顯非可採。
五、又再審聲請人以證人何金塗於偵查中證稱：「就是由上面挖下來的。」，及於一
    審供稱：「我只知道大卡車把砂石內含石的載到現場」，暨證人連進春於一審證
    稱：「當時當事人是在堆積碎石（碎石機上方所在處）上方挖掘土石，載運到碎
    石機旁碾碎，碾碎後置在附近。」，且複丈成果圖產僅載有碎石堆，土堆所在、
    面積，均未說明現場有何挖掘情形，且非採自現場，故原確判決認定「在第二四
    ０地號、第二四０之一地號、第二四０之六地號土地挖掘、堆土」，顯係錯誤云
    云。查，再審聲請人上揭所引，業據原確定判決所審酌而不採為再審聲請人有利
    證明，自非刑事訴訟法第四百二十條第一項第六款所謂發現確實之新證據，不得
    據為聲請再審之原因。至證人邱創仁所稱：「現場並無卵石」，應查明現場有無
    卵石云云一節，經查，如前所述，證人陳玉樹業於本院前審結證：查獲現場有挖
    的痕跡亦有他處移來之碎石，顯見證人邱創仁所證，業經審酌不採，亦非刑事訴
    訟法第四百二十條第一項第六款所謂發現確實之新證據。且按刑事訴訟法第四百
    二十條第一項第六款所謂確實之新證據，係指在本體上顯然足為受刑人有利判決
    之基礎、無須經過調查之訴訟資料而言。是本條再審聲請規定之適用前提，自須
    提出原訴訟程序中所未提出之具體證據方法，而非徒就卷宗內業已存在之事證，
    針對法院取捨認定之職權行使加以指摘。查，本件聲請人所稱發現之新證據部分
    ，多係於事實審法院判決前已經存在，且已經確定判決依職權加以審酌而不採，
    再審聲請人徒就卷宗內業已存在之事證，針對法院取捨認定之職權行使加以指摘
    ，自非所謂發現確實之新證據。綜上所述，揆諸前揭裁判意旨，聲請人之再審理
    由顯與規定要件未合，其再審之聲請為無理由，應予駁回。
六、據上論斷，應依刑事訴訟法第四百三十四條第一項，裁定如主文。
中　　　華　　　民　　　國　　九十三　　年　　　四　　　月　　　五　　　日
                              臺灣高等法院刑事第九庭
                                    審判長法　官  李  文  成
                                          法　官  周  盈  文
                                          法　官  官  有  明
右正本證明與原本無異。
如不服本裁定，應於收受送達後五日內向本院提出抗告狀。
                                          書記官  林  蓓  瑜
中　　　華　　　民　　　國　　九十三　　年　　　四　　　月　　　七　　　日
